【裁判字號】    95,國,1
【裁判日期】    950907
【裁判案由】    國家賠償
【裁判全文】
臺灣花蓮地方法院民事判決  95年度國字第1號
    原      告  甲○○
    訴訟代理人  吳明益律師
    被      告  花蓮縣政府
    法定代理人  丁○○
    訴訟代理人  丙○○
                乙○○
上列當事人間請求國家賠償事件，本院於民國95年8月24日言詞
辯論終結，判決如下：
    主    文
原告之訴及假執行之聲請均駁回。
訴訟費用由原告負擔。
    事實及理由
一、原告主張：
  (一)原告所有坐落花蓮縣玉里鎮○○段55-2地號土地（下稱系爭
    土地）與訴外人劉素娥所有坐落同段58號土地相鄰，原告為
    在系爭土地上，興建門牌號碼為花蓮縣玉里鎮○○街98號房
    屋（下稱系爭房屋），而請求訴外人花蓮縣玉里地政事務所
    （下稱玉里地政事務所）複丈鑑界系爭土地，詎料玉里地政
    事務所於民國89年6月22日辦理鑑界有誤，致原告信賴鑑界
    結果，越界建築，而占用劉素娥之土地，並經鈞院90年度玉
    簡字第9號、91年度簡上字第1號判決原告應拆屋還地確定，
    致原告除喪失原有土地所有權外，將來尚需拆除原有建築，
    且與劉素娥興訟多年，花費巨額勞費與律師費，受有新台幣
    （下同）160萬元之損害，因此依國家賠償法第2條第2項前
    段之規定，請求損害賠償。
  (二)又原告於92年8月12日收到91年度簡上字第1號判決書後，即
    於94年4月曾向玉里地政事務所主任彭華興請求國家賠償，
    當時雖未以書面請求，但已以口頭請求，且於六個月內之94
    年9月7日提起本件訴訟，是請求權尚未逾兩年之消滅時效。
  (三)並聲明：被告應給付原告160萬元及自起訴狀繕本送達翌日
    （即95年3月22日）起至清償日止，按年息百分之五計算之
    利息；願供擔保請准宣告假執行。
二、被告則以：
  (一)玉里地政事務所於89年6月22日辦理鑑界後，經訴外人劉素
    娥於89年11月13日聲請再鑑界，發現界址有誤，兩筆土地之
    界址應為B-C線始為正確，而原告的房屋有越界建築之虞，
    劉素娥即於89年11月17日向花蓮縣政府請求派員阻止原告繼
    續興建房屋，並於90年2月14日以存證信函通知原告請其停
    工，原告均不理會，繼續興建三層樓房。嗣劉素珠於90年4
    月19日向法院提起上開拆屋還地訴訟，經鈞院90年度玉簡字
    第9號、91年度簡上字第1號判決認定界址為B-C線，並確定
    原告的房屋越界建築，原告應拆屋還地，該判決於92年7月
    31日確定，原告於同年8月12日收到判決書，是原告最遲於
    92年8月間，即已知悉國家賠償請求權存在，其遲至94年9月
    7日始以書面向花蓮縣政府請求賠償，已罹兩年時效。
  (二)又玉里地政事務所於89年6月22日複丈鑑界時，係依據69年
    重測後地籍圖、地籍調查表、分割原圖等相關資料辦理鑑界
    ，上開複丈鑑界係依照地籍測量實施規則第205條第1項第7
    款規定所提起，並非土地法第46條之1、2、3各條所指地籍
    測量之情形，於申請人和關係人有爭議時，依地籍測量實施
    規則第221條之規定，申請人對於鑑界結果有異議時，得申
    請再鑑界，若對於再鑑界籍果仍有異議者，應向司法機關訴
    請處理，地政機關不得受理第三次鑑界，故本無土地法第59
    條規定之適用。雖然玉里地政事務所鑑界與再鑑界認定的界
    址不同，此乃法律規定得爭執之範圍，並不能認為係第一次
    鑑界有疏失。況原告明知其與劉素娥所有之上開土地界址不
    明，尚在爭議中，仍不顧警告，繼續建造房屋，造成必須拆
    屋還地之損害，係可歸責於原告的事由所致，玉里地政事務
    所人員依法辦理鑑界，並無故意或過失違法執行職務，且原
    告的損害與地政人員執行複丈職務間，亦無相當因果關係。
  (三)並聲明：原告之訴駁回。如受不利判決，請准供擔保免為假
    執行。
三、兩造協商限縮爭點如下：
  (一)原告之國家賠償請求權是否已逾兩年消滅時效？（原告主張
    於94年4月已口頭向玉里地政事務所主任彭華興請求，應由
    原告舉證。）
  (二)如未逾時效，被告於89年6月22日的測量行為是否有過失？
    （因被告前後兩次測量結果不同，且事後證明乃第一次測量
    結果有誤，是應由被告舉證其就89年6月22日之測量錯誤並
    無過失）
  (三)原告因上開測量錯誤，所受損害為多少？（此為對原告有利
    之事實，應由原告舉證）
四、按賠償請求權，自請求權人知有損害時起，因二年間不行使
    而消滅；自損害發生時起，逾五年者亦同，國家賠償法第8
    條第1項定有明文。又本法第8條第1項所稱「知有損害」，
    須知有損害事實及國家賠償責任之原因事實，國家賠償法施
    行細則第3條之1亦定有明文。查原告於92年7月31日經上開
    判決拆屋還地確定，並於同年8月12日收受判決書，為兩造
    所不爭執，堪信為真實，是原告於收受判決書當日，即已知
    悉有損害之事實及賠償義務人，其遲至94年9月7日始向被告
    請求，已罹時效。至原告主張早於94年4月間即已向玉里地
    政事務所主任請求，應生中斷時效之效力乙節，雖提出譯文
    一份可參，惟被告否認該譯文之形式真實性，原告亦表示毋
    庸勘驗錄音帶，是該份譯文即不得作為證據。又證人彭華興
    到庭結證稱：我是玉里地政事務所主任，原告最早向我提出
    國賠是他收到94年8月19日花蓮縣政府公文之後。（問：原
    告說二年來都向你請求國家賠償，是否有此事？）原告只是
    常常來我辦公室坐，原告說判決怎麼會這樣？測量怎麼會這
    樣？但都沒有說到要請求國家賠償。原告來坐，因為我是地
    政事務所的主管，我就必須接待他，因為原告去聲請再審，
    判決還沒有確定，我們只是在閒聊，原告也沒有提到要國賠
    。我印象中當天的對話過程和譯文不一樣。原告當時是說他
    收到花蓮縣政府說要更正界址，他要告我們，但之前都說沒
    有說過。原告有提供一份錄音帶給我們，內容很模糊，聽不
    清楚，原告好幾次找我閒聊到底有沒有提到要國賠，我沒有
    印象等語，是原告無法舉證其於消滅時效屆滿前，曾有口頭
    向玉里地政事務所主任彭華興請求，而中斷時效之事實，其
    所述尚難採信，被告為時效抗辯為有理由。
六、綜上，原告主張依國家賠償法第2條之規定，請求被告給付
    如一、(三)所示事項，為無理由，應予駁回。原告假執行之聲
    請亦失所附麗，附予駁回。
七、本件業經行集中審理並整理爭點，兩造於言詞辯論終結前，
    並均陳明無其他陳述、答辯及舉證，事證已臻明確，其他卷
    內現存之主張、陳述、攻防方法及證據，核與本件判決之基
    礎不生影響，爰不一一詳予論述，併此敘明。
結論：本件原告之訴為無理由，依民事訴訟法第78條，判決如主
文。
中    華    民    國    95    年    9     月    7     日
                        臺灣花蓮地方法院民事庭
                            法      官  蕭一弘
上為正本係照原本作成。
如對本判決上訴，須於判決送達後廿日內向本院提出上訴狀。
中    華    民    國    95    年    9     月    7     日
                            法院書記官  紀龍年


司法院資訊處製作；財團法人民間司法改革基金會備份。
